臺灣臺南地方法院民事裁定　　　　　 100年度消債聲字第63號
債　務　人　蘇雅琪
上列當事人因消費者債務清理事件聲請免責，本院裁定如下：
    主  文
債務人蘇雅琪不免責。
    理  由
一、按債務人有下列各款情形之一者，法院應為不免責之裁定，
    但債務人證明經普通債權人全體同意者，不在此限：四、因
    浪費、賭博或其他投機行為，致財產顯然減少或負擔過重之
    債務，而生開始清算之原因，消費者債務清理條例（下稱消
    債條例）第134條第4款定有明文。又按消費者債務清理制度
    並非在使債務人恣意消費所造成之債務，轉嫁予債權人負擔
    ，債務人免責制度，應在鼓勵勤勞誠實之債務人，而非縱容
    債務人奢侈浪費，倘債務人於聲請清算前之相當期間內，利
    用信用金融之機會，恣意為非屬通常生活所需之鉅額消費或
    作奢侈性、浪費性之消費，而不在意日後履行返還之能力，
    反而算計消債條例中之免責制度，濫用清算程序以規避其應
    負擔之償還責任，自與消債條例之立法本旨有違。
二、經查：
（一）債務人聲請消費者債務清理事件，前經本院裁定自民國97
      年10月24日17時起開始更生程序，嗣因更生方案未依消債
      條例第59條、第60條可決，經本院裁定開始清算程序，因
      清算財團之財產不敷清償財團費用及財團債務，復經本院
      裁定終止清算程序確定在案，業據本院調閱本院97年度消
      債更字第1134號、97年度執消債更字第148號、99年度消
      債清字第76號及99年度司執消債清字第62號卷查明屬實。
（二）經本院依職權函請債權人提供債務人之消費明細，經各債
      權人函覆債務人使用豐（台灣）銀行、安泰銀行、永豐
      銀行、花旗（台灣）銀行、中國信託銀行、國泰世華銀行
      及中華銀行之信用卡消費及借款情形約略如下：
（１）豐（台灣）銀行信用卡：94年1月於安迪尼斯家飾有限
      公司消費新台幣（下同）5,000元、億進寢具消費3,270元
      。94年3月申請代償中國信託銀行債務112,000元，截至97
      年7月20日本金尚積欠58,374元。
（２）安泰銀行信用卡：93年8月申請代償香港上海豐銀行債
      務20萬元、94年12月申請代償玉山銀行債務71,835元。95
      年7月於燦坤電子消費16,800元，截至95年7月24日本金尚
      積欠163,271元。
（３）永豐銀行信用卡：自94年5月起至95年6月止，期間主要以
      美商亞洲美樂家有限公司消費為主，目前本金尚積欠23,5
      59元。
（４）花旗（台灣）銀行信用貸款：96年7月借貸135,000元，目
      前本金尚積欠119,511元。
（５）中國信託銀行信用卡：93年7月於通訊家族消費13,400元
      、93年7月於遠東百貨消費3筆共10,837元、93年8月於美
      商亞洲美樂家有限公司消費10,225元、93年10月於美商亞
      洲美樂家有限公司消費3,965元、93年11月於鴻泰建設消
      費10萬元、於美商亞洲美樂家有限公司消費4,275元、94
      年1月於美商亞洲美樂家有限公司消費3,980元、於燦坤電
      子消費9,874元、94年7月通信貸款約618,750元、95年3月
      預借現金9萬元、95年4月預借現金6,000元、95年6月通信
      貸款7萬元，目前已無積欠債務。
（６）國泰世華銀行信用卡：93年9月申請代償15萬元、95年7月
      預借現金4萬元，截至97年8月4日本金尚積欠122,690元。
（７）中華銀行現金卡（現為誠第一資產管理公司）：93年11
      月借款338,000元、95年2月借款6萬元、95年7月借款11,0
      00元，截至96年4月1日本金尚積欠423,037元。
（三）本院審視債務人積欠債務主因係於93年至96年間持續使用
      信用卡消費，並以現金卡及申辦信用貸款方式借款致債務
      累加，終致無法清償。本院於100年9月1日函請債務人說
      明（１）台端及配偶李健銘於93年至97年間從事何工作？
      每月薪資若干元（若有其他兼職收入或利用不動產出租之
      收益應併陳報）？並提供資料證明。（２）台端於99年1
      月至今從事何工作？每月薪資若干元？並提供資料證明。
      （３）台端93年至96年間每月生活必要支出項目（包含台
      端生活費、扶養支出或其他之重大必需支出）、金額為何
      ？請簡要說明（若有其他重大必需支出，就該部分請提供
      資料證明）。（４）台端於93年至96年間陸續使用信用卡
      、現金卡及小額信用借貸之借款行為，請說明台端以上開
      方式向債權金融機構額借貸之金錢，其用途為何？是否用
      以供生活上所必要支出？請簡要說明，並提供相關證明。
      （５）台端於93年至95年期間陸續於美商亞洲美樂家有限
      公司之相關消費、93年11月於鴻泰建設消費10萬元、93年
      7月於通訊家族消費13,400元、95年7月於燦坤電子消費16
      ,800元用途為何？是否為生活所需等情，債務人已於100
      年9月9日收受上開函文，惟迄今仍未具狀向本院提出說明
      。債務人既不願如實說明93年至96年間收入、支出情形及
      其使用信用卡消費並以現金卡及申辦信用貸款之借款用途
      ，依上開消費及借貸情形，堪信債權人主張債務人係因浪
      費、賭博或其他投機行為，致負擔過重之債務，而生開始
      清算之原因為真實。
三、綜上所述，債務人確因浪費、賭博或其他投機行為，致負擔
    過重之債務，而生開始清算之原因，且經本院依職權函詢債
    權人結果，債權人豐（台灣）銀行、安泰銀行、永豐銀行
    、花旗（台灣）銀行、國泰世華銀行及誠第一資產管理公
    司均表明不同意債務人免責，有豐（台灣）銀行、安泰銀
    行、永豐銀行、花旗（台灣）銀行、國泰世華銀行及誠第
    一資產公司之陳報狀各1份附卷可參，則依消債條例第134條
    之規定，債務人應不予免責，爰裁定如主文。
中    華    民    國   100    年    10    月    4     日
                  民事第二庭    法  官  蘇正賢
以上正本係照原本作成。
如對本裁定抗告須於裁定送達後10日內向本院提出抗告狀，並應
繳納抗告費新台幣1,000元整。
中    華    民    國   100    年    10    月    4     日
                                書記官  黃心怡